【裁判字號】    99,上,14
【裁判日期】    990730
【裁判案由】    確認董事關係不存在
【裁判全文】
臺灣高等法院高雄分院民事判決            99年度上字第14號
上  訴  人  丙○○
訴訟代理人  吳政遇律師
被上訴人    光湳國際股份有限公司
法定代理人  己○○
上列當事人間請求確認董事關係不存在事件，上訴人對於民國98
年11月26日臺灣高雄地方法院98年度訴字第689 號第一審判決提
起上訴，本院於99年7月21日言詞辯論終結，判決如下：
    主  文
上訴駁回。
第二審訴訟費用由上訴人負擔。
    事 實 及 理 由
一、被上訴人經合法通知，未於言詞辯論期日到場，核無民事訴
    訟法第386 條各款所列之情形，爰依上訴人之聲請由其一造
    辯論而為判決，合先明。
二、上訴人起訴主張：伊係被上訴人之股東，詎伊於民國94年間
    收受國稅局函知伊應任被上訴人之清算人，始查知被上訴人
    於87年8 月間，以伊於87年8 月11日經股東臨時會（下稱系
    爭股東臨時會）選任為董事為由，向高雄市政府申請變更登
    記伊為被上訴人之董事。惟被上訴人並無於上開日期召開股
    東臨時會，伊亦無同意或受選任擔任董事。而伊是否係被上
    訴人之董事，此一法律關係存否不明確，使伊在私法上之地
    位有受侵害之危險，自有訴請確認伊與被上訴人間董事關係
    不存在之必要。爰聲明請求確認兩造間之董事關係不存在。
三、被上訴人未於準備程序期日及言詞辯論期日到場，惟以書狀
    答辯稱：上訴人係於87年8 月11日原董事長甲○○辭去董事
    長職務後，受選任為新董事；上訴人於原審自承係甲○○邀
    其入股並任董事，可見其確實知情且同意成為董事等語。
四、原審經審理後，為上訴人敗訴之判決，上訴人不服，提起上
    訴，並於本院聲明：(一)原判決廢棄；(二)確認上訴人與被上訴
    人間之董事關係不存在；(三)第一、二審訴訟費用由被上訴人
    負擔。被上訴人則於本院以書狀聲明：(一)上訴駁回；(二)訴訟
    費用由上訴人負擔。
五、上訴人主張被上訴人並無於87年8 月11日召開系爭股東臨時
    會，伊亦無同意或受選任擔任被上訴之董事等情，為被上訴
    人所否認。是本件所應審究者，在於被上訴人有無於87年8
    月11日召開系爭股東臨時會？上訴人是否於該次會議中受選
    任為董事？經查：
  (一)被上訴人就其確曾於上開日期召開系爭股東臨時會、上訴人
    於該次會議中受選任為董事等情，業據提出股東臨時會議紀
    錄影本1 紙（本院卷第27頁）為證；復經本院向高雄市政府
    函調被上訴人公司登記卷宗全卷核閱，確屬相符。而依上開
    會議紀錄之記載，當日股東13人全體出席，由甲○○任主席
    ，討論事項為「補選董事案：本公司董事長甲○○、董事林
    志南因另有要務擬請辭其董事之職務，請依公司法之規定另
    行補選之，可否提請公決」，決議結果為上訴人及訴外人蘇
    柏熒當選為董事。由是足見，被上訴人主張系爭股東臨時會
    確有召開，上訴人並受選任為董事等情，尚非子虛。
  (二)反之，上訴人雖聲請詢問證人即被上訴人當時之股東甲○○
    、戊○○、乙○○、丁○○為證。惟證人甲○○證稱：伊曾
    任被上訴人之董事、董事長，並兼任總經理，系爭股東臨時
    會有無召開，伊記不起來，是否係87年8 月11日召開，伊亦
    不確定等語（本院卷第57頁背面）。又證人戊○○證述：伊
    之前係被上訴人之股東，伊有參加過幾次股東會，惟上開日
    期有無召開系爭股東臨時會，伊真的記不起來了等詞（本院
    卷第55背面、56頁）。再者，證人乙○○證稱：伊係被上訴
    人之發起股東之一，伊有自己的事業，很少參與公司之經營
    ，伊有收到過召開股東會的通知，都委託甲○○去處理，系
    爭股東臨時會有無召開，伊沒有印象，伊夫林志南要辭任被
    上訴人董事，當時是有在講，事隔很久，伊無法確定是86年
    或87年等語（本院卷第56頁背面、第57頁）。基上，由證人
    甲○○、戊○○、乙○○就系爭股東臨時會究有無召開，分
    稱不記得、不確定或沒有印象，顯不足證明上訴人所主張系
    爭股東臨時會實際並無召開之情。且由證人乙○○所稱伊夫
    林志南於86年、87年間確有提稱欲辭任被上訴人董事乙事，
    核與上開會議紀錄討論事項所顯示林志南擬辭任董事之提案
    並不相違，反足徵系爭股東臨時會確有召開之必要，俾以改
    選董事。
  (三)至證人丁○○證述：伊係86年間被上訴人增資時，經林志南
    介紹而入股，伊有收到股東會的開會通知，惟未曾參加過股
    東會，亦未委託他人參加等語（見本院卷第71頁背面、72頁
    ）。核與上開會議紀錄所載全體股東均出席乙節，有所出入
    。惟此至多說明上開會議紀錄關於股東出席人數之記載或有
    不實，尚不足證明系爭股東臨時會實際並未召開。且依公司
    法第174 條規定，董事選任之決議方法，係以代表已發行股
    份總數過半數股東出席，以出席股東表決權過半數之同意行
    之；而被上訴人於86年2 月15日增資後，資本合計為2,000
    萬元，股份為200 萬股，證人丁○○出資金額為80萬元，持
    有股份為8 萬股，僅占被上訴人發行股份總數之4%（即80,0
    00/2,000,000=0.04 ），此有被上訴人公司登記資料影本在
    卷可稽（見外放證物），職是，即使證人丁○○確未出席系
    爭股東臨時會，亦無從影響上訴人受選任為被上訴人董事之
    決議效力。又證人甲○○雖另稱：記憶中伊與林志南有辭任
    董事，但為何會變成上訴人當選，伊亦很納悶云云（本院卷
    第57頁背面），惟該證人即為系爭股東臨時會之主席，負責
    會議主持及討論提案之議決，且事後即因被上訴人所屬人員
    持上開會議紀錄向主管機關高雄市政府辦理變更登記，變更
    由上訴人、蘇伯熒擔任董事，其本身始得免為續任董事，僅
    餘股東身分，則其自87年間迄今不曾就此變更循法律途徑主
    張不實，迨至本件訴訟中始稱對此結果感到不解，顯有悖於
    事理、常情，足認其此部分證詞存有重大疵累，殊無可採。
  (四)據上，上訴人所舉證據均不足證明系爭股東臨時會並未召開
    ，或其未受選任為被上訴人董事之事實。被上訴人抗辯上訴
    人確於87年8 月11日經系爭股東臨時會選任為董事，堪信屬
    實。
六、綜合前述，上訴人請求確認其與被上訴人間之董事關係不存
    在，為無理由。原審為上訴人敗訴之判決，並無不合。上訴
    意旨指摘原判決不當，求予廢棄改判，為無理由，應予駁回
    。
七、據上論結，本件上訴為無理由，依民事訴訟法第463 條、第
    385條第1項前段、第449 條第1 項、第78條，判決如主文。
中    華    民    國    99    年    7     月    30    日
                            民事第三庭
                                審判長法官  張國彬
                                法      官  林健彥
                                法      官  甯  馨
以上正本證明與原本無異。
如對本判決上訴，須於判決送達後20日內向本院提出上訴狀，其
未表明上訴理由者，應於上訴後20日內向本院提出上訴理由書（
均須按他造當事人之人數附繕本）。上訴時應提出委任律師或具
有律師資格之人之委任狀，並依附註條文規定辦理。如委任律師
提起上訴者，應一併繳納上訴審裁判費。
中    華    民    國    99    年    7     月    30    日
                                書  記  官  施耀程
附註：
民事訴訟法第466 條之1 ：
對於第二審判決上訴，上訴人應委任律師為訴訟代理人，但上訴
人或其法定代理人具有律師資格者，不在此限。
上訴人之配偶、三親等內之血親、二親等內之姻親，或上訴人為
法人、中央或地方機關時，其所屬專任人員具有律師資格並經法
院認適當者，亦得為第三審訴訟代理人。
第1 項但書及第2 項情形，應於提起上訴或委任時釋明之。

司法院資訊處製作；財團法人民間司法改革基金會備份。
